臺灣嘉義地方法院刑事判決　　　　　　 94年度簡上字第174號
上　訴　人　臺灣嘉義地方法院檢察署檢察官
被　　　告　甲○○
上列上訴人因傷害案件，不服本院94年度嘉簡字第698號中華民
國94年6月30日所為第一審判決（聲請簡易判決處刑書案號：臺
灣嘉義地方法院檢察署94年度偵字第2659號），提起上訴，本院
管轄之第二審合議庭判決如下：
    主  文
上訴駁回。
    事  實
一、甲○○與乙○○係堂兄弟關係，為家庭暴力防治法第3條第
    4款之家庭成員，平日比鄰而居。於民國93年9月29日下午5
    時許，在乙○○位於嘉義縣竹崎鄉紫雲村1鄰崁腳3號之住宅
    前，雙方因住宅前方道路通行權問題發生口角，甲○○竟基
    於傷害人身體之犯意，持類似西瓜刀之刀子砍向乙○○之左
    前額，致帶有酒意之乙○○昏厥在地。嗣乙○○清醒後，甲
    ○○復接續持約1尺長之鐵棍毆打乙○○身體四肢，致乙○
    ○受有前額及左耳撕裂傷、四肢多處擦傷、背部及右大腿、
    右小腿挫傷等傷害。
二、案經乙○○訴由臺灣嘉義地方法院檢察署檢察官偵查聲請簡
    易判決處刑。
    理  由
一、訊據被告甲○○於本院審理中固不否認於上開時間、地點與
    告訴人乙○○發生爭執，並有傷害告訴人之事實。惟辯稱：
    伊當時自外工作結束返家，遇告訴人持棍子要打伊，伊遂徒
    手與告訴人發生拉扯、爭執，告訴人額頭的撕裂傷應該是遭
    伊的錶帶所刮傷，其餘的傷勢，伊不知道是如何而來的等語
    。經查：
(一)上揭事實，業據證人即告訴人乙○○於歷次檢察事務官詢問
    時指述歷歷。而證人即當時到場處理之警員吳俊約亦於檢察
    事務官詢問時證稱：當天是勤務中心在下午5時36分接到證
    人即告訴人的報案電話說有打架，伊當天備勤，遂到場處理
    ，伊到現場時，被告稱係與證人即告訴人2人徒手互毆，伊
    看到證人即告訴人左額及左耳有流血，被告左耳有受傷，也
    有流血，係伊叫救護車送證人即告訴人至醫院的等語 (見發
    查卷第43頁)。而證人即告訴人於93年9月29日下午18時16分
    ，經救護車送至財團法人嘉義基督教醫院 (下稱嘉基醫院)
    急診，並於縫合手術後住院，於同年10月2日出院，診斷結
    果為前額及左耳撕裂傷、四肢多處擦傷、背部及右大腿、右
    小腿挫傷等情，有嘉基醫院急診創傷病歷及診斷證明書各1
    份在卷可稽。又被告於93年10月27日檢察事務官詢問時自承
    伊係與證人即告訴人互毆，伊有打證人即告訴人之身體等語
    ( 見發查卷第20頁)；於本院94年9月27日審理中亦自承，事
    發當日僅有伊與告訴人二人發生爭吵，並無第三人加入，且
    告訴人所受之傷害亦非第三人所造成的，又告訴人與伊發生
    爭吵後，經送嘉基醫院就診，亦確受有如犯罪事實欄所載之
    傷害等語（見本院卷第45頁、46頁），足見證人即告訴人指
    稱其所受上開傷害，均係93年9月29日遭被告毆打所造成等
    語，有其憑據。
(二)就告訴人之前額及左耳撕裂傷係由何物造成，業經嘉基醫院
    以93年11月4日（93）嘉基醫字第1944號函文覆以：依傷口
    判定應是銳利物品所致等語，有該函文1紙在卷可按；復經
    臺灣嘉義地方法院檢察署榮譽法醫師胡昌國於94年2月25日
    鑑定結果認：依告訴人之左額及左耳之傷口縫合方式，可判
    斷傷口係銳器類兇器造成，且銳器西瓜水果刀類較錶帶邊緣
    較可能造成告訴人上開創痕等語，有鑑定報告正本1份附卷
    可稽。益徵證人即告訴人指稱遭被告持類似西瓜刀之刀子砍
    傷額頭及左耳之指述為可信，被告辯稱其係徒手與證人即告
    訴人互毆及因拉扯致錶帶刮傷證人即告訴人等語，不足為採
    。
(三)證人即告訴人雖認被告持刀子、鐵棍攻擊證人即告訴人之舉
    ，係犯殺人未遂罪嫌。惟按刑法上殺人罪與傷害人致死罪之
    區別，本視加害人有無殺意為斷，被害人所受傷害之程度，
    固不能據為認定有無殺意之唯一標準，但加害人之下手情形
    如何，於審究犯意方面，仍不失為重要參考資料，此有最高
    法院20年非字第104號判例可資參照。查被告自始即否認有
    殺人之犯意，且證人即告訴人於93年10月5日檢察事務官詢
    問時亦證稱：「他 (指被告)砍了我一下後，又用力敲了我
    的頭部右側一下，但我不知道他用什麼東西敲我的頭，之後
    我就昏迷了」及「在我清醒後報警前，他有用1支長約1尺多
    的鐵棍一直敲我身體及四肢」等語 (見發查卷第3、4頁)，
    足見，被告於證人即告訴人倒地後即行罷手，則茍被告真有
    殺人之犯意，應於此際猶追砍不捨，豈會就此罷手? 證人即
    告訴人又如何能夠於清醒後有報警之機會? 再者，被告原既
    持有銳利之刀子，足以砍殺證人即告訴人之要害，何故又換
    持鐵棍，毆打證人即告訴人非要害之身體四肢? 況被告與告
    訴人係因住宅前道路之通行權而起爭執，並非有何深仇大恨
    ，被告諒不致因此而起殺人犯意。是依前開被告下手之輕重
    、逞兇之經過等情綜合判斷，被告毆打證人即告訴人實係因
    雙方口角，一時逞忿，基於傷害之犯意所致，並無殺人之犯
    意。是本件事證明確，被告傷害犯行堪以認定，應予依法論
    科。
三、核被告所為，係犯刑法第277條第1項之傷害罪，其先後持刀
    及鐵棍傷害證人即告訴人之行為，手段密接，時間緊迫，以
    數個動作接續完成1個犯罪行為，其出於1個犯意，而實現同
    1 個構成要件，為接續犯，係屬實質上一罪。檢察官於聲請
    簡易判決處刑書中亦認被告上開所為係屬接續犯，惟於犯罪
    事實欄中記載被告係基於傷害人身體之「概括犯意」等語，
    顯係誤載 (原審因引用簡易判決處刑書犯罪事實欄之記載亦
    誤載)，應予更正。至於被告傷害告訴人所使用之該支類如
    西瓜刀之刀子及鐵棍等物品，既未扣案，又無積極證據足資
    證明為被告所有，本院自不得率予宣告沒收
四、檢察官依告訴人之請求，上訴意旨指摘原判決量刑過輕，然
    因刑之量定，係實體法上賦予法院得為自由裁量之事項，倘
    其未有逾越或濫用法律所規定裁量之外部及內部性界限，並
    符合法規範之體系及目的，遵守一般有效之經驗及論理法則
    ，即不得任意指為違法（最高法院75年台上字第7033號判例
    參照）。本案原審基於調查審理所認定之事實、情狀，依刑
    事訴訟法第449條第1項前段、第454條第2項，刑法 (原審漏
    載刑法2字)第277條第1項、第41條第1項前段，罰金罰鍰提
    高標準條例第1條前段、第2條，在法定刑度內判處被告有期
    徒刑2月，如易科罰金，以3百元折算1日，認事用法均無不
    合，量刑亦妥適反應其所認定之犯罪事實與全案情節，尚無
    失出，檢察官上訴意旨之指摘，為無理由，自應駁回其上訴
    。
據上論斷，應依刑事訴訟法第455條之1第3項、第368條，判決如
主文。
本案經檢察官陳美君到庭執行職務。
中　　華　　民　　國　　94　　年　　9 　　月　　30　　日
                  刑事第五庭  審判長法  官  林信旭
                                    法  官  蔡憲德
                                    法  官　蘇姵文
上列正本證明與原本無異。
本件不得上訴。
中　　華　　民　　國　　94　　年　　9 　　月　　30　　日
                        　        　書記官　林金福
